【裁判字號】    92,婚,965
【裁判日期】    921104
【裁判案由】    離婚
【裁判全文】
臺灣臺中地方法院民事判決  九十二年度婚字第九六五號
    原      告  乙○○
    被      告  甲○○
                        送達處.
右當事人間請求離婚事件，於民國九十二年十月二十一日言詞辯論終結，本院判決如
左：
    主      文
准原告與被告離婚。
訴訟費用由被告負擔。
    事    實
甲、原告方面：
  一、聲明：如主文所示。
  二、陳述：
  (一)兩造現婚姻關係仍存續中，婚後雙方經營事業及賽鴿活動盈餘，生活可說如意
      ，但被告生性虛榮，因而引起友人覬覦騙取新台幣（下同）七百多萬元後不告
      而別，引起二造生意經濟週轉不靈，而宣告倒閉，種種不幸接二連三，被告嗣
      後尚為此負重利罪名重判八個月入監服刑，期間原告回到大甲鎮開小店維生，
      孰知被告出獄後個性不改四處借款，甚至將被告經營的小店質押地下錢莊，原
      告被迫轉往保險業，卻又因被告到公司鬧事而辭職。八十二年間台中房地市場
      繁榮，夫妻二人籌錢貸款在嶺東商專附近購地準備預售屋買賣，時機不濟被營
      造廠商拖累，結果欠下一大筆債務，被告無法面對逃之夭夭，而原告顧及被告
      債權人均係十分好意幫忙的朋友，為日後信譽情義維持著想，出面處理被告負
      債及負擔清償義務，將名下不動產拍賣清償；然被告並未感謝原告為二造長久
      人生著想的心意，反而動輒拳打腳踢、惡言相向，於八十六年十一月一日凌晨
      在長子及友人面前趕走原告，並揚言不可回后里，否則要原告好看云云，原告
      受盡被告折磨與侮辱，自該日起未曾敢回家一步迄今，因原告匆被趕出家門身
      上未帶分毫及身份證件，惟恐被告持原告證件到錢莊借貸，於八十七年一月十
      四日曾寄存證信函予被告以保權益。
  (二)原告自八十六年十一月一日凌晨離家後，被告就對原告及家人提出各種刑事訴
      訟，以令原告及家人跑法院為樂，無端興訟，甚至對於昔日金錢上幫助之朋友
      亦以詐欺、偽造文書、偽造有價證券罪之告訴以為報答：
    １八十七年六月十八日：被告於八十六年十一月一日凌晨將原告趕出家門，為草
      屯娘家收留，被告卻對原告父母魏豐春、林罕提出妨害家庭自訴案件（八十七
      年自字第六十一號）。
    ２八十七年七月十七日：被告因不滿妨害家庭自訴不受理，又向台灣南投地方法
      院檢察署（下稱南投地檢署）對原告父母提出妨害家庭告訴，因無犯罪事實而
      獲不起訴處分（八十七年偵字第二七九三號）。
    ３八十七年九月九日：原告為清償被告積欠債權人孔涼債務，簽發本票交付孔涼
      ，被告卻捏造不實事實對其債權人孔涼及原告提出偽造有價證券罪告訴，經台
      灣台中地方法院檢察署（下稱台中地檢署）調查予原告及孔涼不起訴處分（八
      十七年偵字第一０二九五號）。
    ４九十一年八月六日：被告為擾亂原告生活，又無端地對其債權人張復國、曾繁
      崗提出偽造文書罪告發，嗣經台中地檢署明察而予以不起訴處分 (九十一年偵
      字第五九七四、五九七五號)。
    ５九十二年一月二日：被告因原告為分擔清償對債權人蔡榮彰債務，反而誣指原
      告與蔡某勾串，而提出偽造文書告訴，亦經台中地檢署不起訴處分（九十一年
      偵字第一八九九二號）。
    ６九十二年五月十三日被告因與其債務人孔涼之刑事詐欺案件獲不處分而牽怒原
      告，遂提出偽證罪告發，亦經台中地檢署不起訴處分（九十二年偵字第六五一
      三號）。
  (三)末查，令原告無法諒解的是，被告趁原告不在家時，擅自使用身份證件及印章
      偽造文書向法院提出各種訴求，致原告名譽、信用受到傷害，實無可忍而對被
      告向台中地檢署提出偽造文書、誣告等告訴，經台中地檢署號提出公訴，台中
      地方法院判處有期徒刑六月，並經台灣高等法院台中分院（下稱台中高分院）
      改判處有期徒刑一年。被告對原告毫無恩情，對往日幫助朋友亦然，二造間夫
      妻情誼至此蕩然無存，對於此種無血淚男子，原告認為婚姻無無維持可能與必
      。原告於八十六年十一月一日被趕出家門那日起即無寧日可過，子女無法忍受
      被告折磨而自幼離家半工半讀，更遑論能安穩與原告同住，如今子女都已長大
      ，且瞭解被告為人及作法，可以面對及理解二造離異原因，爰依民法第一千零
      五十二條第二項規定請准離婚，為此提起本件訴訟。
  (四)對被告抗辯之陳述：原告之所以離家，是在八十六年十月二十三日被打，被告
      打完原告離家，後來帶朋友回家喝酒，酒後要拿酒瓶砸原告，又趕原告離家，
      其朋友勸原告不如回娘家，否則有生命危險，所以才離家，至於今日所提之原
      告的診斷證明書，是被告騙診所要申請南山人壽保險金而取得的。至於錄音譯
      文，否認其真實性，留給子女的信件真實，那是我怕我留在家裡出意外。收支
      紀錄是紀錄被打的過程。
  三、證據：提出戶籍謄本正本二份、存證信函影本一件、刑事判決書二份、不起訴
      處分書影本五份、起訴書影本一份、登記表一件、診斷證明書一件、照片二張
      、調解案件轉介單一件、台灣台中地方法院檢察署刑事傳票一件為證。
乙、被告方面：
  一、聲明：原告之訴駁回。
  二、陳述：
  (一)原告之訴狀中，除被告因誣告罪被科刑六個月外，其餘原告之訴均屬無稽之詞
      ，狀內所提七百萬元是讓其老闆騙走，與被告無關。另所提各法院判決書、檢
      察署不起訴處分書中，被告沒有告孔涼詐欺。狀內所提四、五、六是同一個案
      件，第一、二件是被告的，第三件是孔涼告的，與被告無關。請求原告回家履
      行同居義務。至於  鈞院九十一年度訴字第一九二八號判決及台中高分用九十
      二年上訴字第二七四號判決內容均上訴最高法院中，原告亦不得遽而訴請離婚
      之理由，此外亦無其他堪引之事證，足證原告之訴毫無理由。
  (二)原告是在八十六年十月三十一日離家出走的。至錄音譯文是在八十六年間原告
      與男朋友林志明的通話錄音內容，我家的電話○四─0000000，○四─
      0000000是林志明的電話，其呼叫器是○七○─四九四二七七。今日所
      提的診斷證明書是被告去申請的，依診斷證明書及收支紀綠所載，確實沒在八
      十六年十月二十三日毆打原告，何來傷害？被告也發存證信函給原告，函中被
      告也有發誓沒有於八十六年十月二十四日毆打原告。
  三、證據提出民事判決書、確定證明書、調解委員會通知書、告訴狀、不起訴處分
      書、存證信函、原告手書（均為影本）各乙份及診斷證明書影本二份為證。
    理    由
一、原告起訴主張，兩造現婚姻關係仍存續中，婚後因被告生性虛榮，因而遭友人覬
    覦騙走七百多萬元後不告而別，引起二造生意經濟週轉不靈而宣告倒閉，種種不
    幸接二連三，被告嗣後尚為此負重利罪名重判八個月入監服刑。八十二年間台中
    房地市場繁榮，夫妻二人籌錢貸款在嶺東商專附近購地準備預售屋買賣，時機不
    濟被營造廠商拖累，結果欠下一大筆債務，被告無法面對逃之夭夭，而原告量及
    被告債權人均係十方好意幫忙的朋友，為日後信譽情義維持著想，出面處理被告
    負債及負擔清償義務，將名下不動產拍賣清償；然被告並未感謝原告為二造長久
    人生著想的心意，反而動輒拳打腳踢、惡言相向，於八十六年十一月一日凌晨在
    長子及友人面前趕走原告，並揚言不可回后里，否則要原告好看云云，自該日起
    未曾敢回家一步迄今。原告自八十六年十一月一日凌晨離家後，被告就對原告及
    家人提出各種刑事訴訟，以令原告及家人跑法院為樂，無端興訟，甚至對於昔日
    金錢上幫助之朋友亦以詐欺、偽造文書、偽造有價證券罪之告訴，如八十七年六
    月十八日對原告父母魏豐春、林罕提出妨害家庭自訴案件；八十七年七月十七日
    被告因不滿妨害家庭自訴不受理，又向南投地檢署對原告父母提出妨害家庭告訴
    ；八十七年九月九日，捏造不實事實對其債權人孔涼及原告提出偽造有價證券罪
    告訴；九十一年八月六日又無端地對其債權人張復國、曾繁崗及原告提出偽造文
    書罪告發；九十二年一月二日誣指原告與蔡某勾串；九十二年五月十三日被告因
    與其債務人孔涼之刑事詐欺案件獲不處分而牽怒原告，遂提出偽證罪告發。原告
    對被告趁原告不在家時，擅自使用身份證件及印章偽造文書向法院提出各種訴求
    ，致原告名譽、信用受到傷害，忍無可忍因而向台中地檢署對被告提出偽造文書
    、誣告等告訴，經台中地檢署以九十一年偵字第八七五九、一二二二０號提出公
    訴，台中地方法院以九十一年訴字第一九二八號判處有期徒刑六月。被告對原告
    毫無恩情，對往日幫助朋友亦然，二造間夫妻情誼至此蕩然無存，對於此種無血
    淚男子，原告認為婚姻無維持可能與必要，爰依民法第一千零五十二條第二項規
    定請准離婚。被告則以，原告訴狀中，除被告因誣告罪被科刑六個月外，其餘原
    告之訴均屬無稽之詞，狀內所提七百萬元是讓其老闆騙走，與被告無關。另所提
    各法院判決書、檢察署不起訴處分書中，被告沒有告孔涼詐欺。狀內所提四、五
    、六是同一個案件，第一、二件是被告的，第三件是孔涼告的，與被告無關。至
    於  鈞院九十一年度訴字第一九二八號判決及台中高分用九十二年上訴字第二七
    四號判決內容均上訴最高法院中，原告亦不得遽而訴請離婚之理由。另原告在八
    十六年十月三十一日離家出走原因，依庭呈八十六年十月二十四日診斷證明書及
    收支紀綠所載，確實沒在八十六年十月二十三日毆打原告，何來傷害？且  鈞院
    八十七年度婚字第一二八號履行同居之訴中，原告雖抗辯婚後遭被告毆打、被告
    婚後喝酒賭博等情，惟因不能舉證，而判決被告（本案原告）應與原告（本案被
    告）同居確定在案，顯然係原告無故離家出走等語，資為抗辯。
二、原告主張，兩造現婚姻關係仍存續中，婚後因故原告於八十六年十一月一日凌晨
    離家後，被告就對原告及家人提出各種刑事訴訟，八十七年六月十八日對原告父
    母魏豐春、林罕提出妨害家庭自訴案件；八十七年七月十七日被告因不滿妨害家
    庭自訴不受理，又向南投地檢署對原告父母提出妨害家庭告訴；八十七年九月九
    日，捏造不實事實對其債權人孔涼及原告提出偽造有價證券罪告訴；九十一年八
    月六日又無端地對其債權人張復國、曾繁崗及原告提出偽造文書罪告發；九十二
    年一月二日誣指原告與蔡某勾串，對二人提出偽造文書之告訴；九十二年五月十
    三日被告因與其債務人孔涼之刑事詐欺案件獲不處分，遂對原告提出偽證罪告發
    。原告因被告上開訴訟，而向台中地檢署對被告提出偽造文書、誣告等告訴，經
    台中地檢署提起公訴，本院判處有期徒刑六月，並經台中高分院以九十二年上訴
    字第二七四號改處有期徒刑壹年，現正上訴最高法院中之事實，被告到院後不為
    否認，並有戶籍謄本正本二份、台灣南投地方法院八十七年自字第六十一號刑事
    判決書影本一份、南投地檢署八十七年偵字第二七九號不起訴處分書影本一份、
    台中地院署八十七年偵字第一０二九五號、九十一年偵字第五九七四、五九七五
    、一八九九二號、九十二偵字第六五一三號不起訴處分書影本各一份及台中地檢
    署九十一年偵字第八七五九、一二二二０號起訴書影本一份暨本九十一年訴字第
    一九二八號、台中高分院九十二年上訴字第二七四號刑事判決書正本一份附卷可
    稽，且經本院依職權調閱上開審判卷、偵查卷核閱屬實，原告就此部分之事實，
    堪信為真實。
三、按民法第一千零五十二條第二項規定：有前項以外之重大事由，難以維持婚姻者
    ，夫妻之一方得請求離婚，但其事由應由夫妻之一方負責者，僅他方得請求離婚
    。此所謂抽象、相對、一般的離婚原因，亦即破綻主義離婚法之一到達點。而是
    否有難以維持婚姻之重大事由之判斷標準，為婚姻是否已生破綻而無回復之希望
    ，不可單憑原告主觀之標準（即原告已喪失維持婚姻意欲之主觀面加以認定），
    而應依客觀標準，即難以維持婚姻之事實，是否已達處於同一境況，任何人均將
    喪失維持婚姻之意欲程度以決之。且為符合現代多元化社會之需要，使裁判婚姻
    之事由較富彈性，當婚姻破裂時，夫妻已無共同生活之實質時，即得請求離婚，
    但有責配偶，無請求離婚之權利，申言之，如若自己遭致婚姻之破綻時，不得以
    其破綻為理由，恣意訴請離婚。又婚姻如有難以維持之重大事由，於夫妻雙方均
    須負責時，應比較雙方之有責程度，僅責任較輕之一方，得向責任較重之他方請
    求離婚，如雙方之有責程度相同，則雙方均得請求離婚，以符公平。最高法院八
    十七年台上字第一○四八號、一三○四號及九十年度台上字第一六三九號判決意
    旨即採類似之見解。又按夫妻相處之道，因國情、身分、地位、知識程度及經濟
    能力不同，而有不同相處方式，惟因夫妻來自不同家庭，其成長背景有異，無法
    期待對方凡事盡如己意，古人所謂舉案齊眉，或男主外女主內，或現代新女性主
    義者，其據以說明夫妻相處家庭經營之道固有不同，惟夫妻有如太極之陰陽，一
    陰一陽相調和，陰陽相濟，方能生理與心理上取得平衡，而不致產生生理或心理
    上疾病，若在此太極內，陽之一方強勢時，陰之他方不願退讓，反之亦然，則陰
    或陽即跑到外面，太極因陰陽無法調和，自然會破裂，反之亦然，惟有一進一退
    間取得平衡點，方能維持太極之圓融，而其進退之原則應基於愛為出發點，方能
    進退有序。本件被告於八十六年十一月一日凌晨離家後，被告對原告、原告父母
    及商場上朋友提出自訴、告訴或告發等情，有如前述，被告則抗辯原告係無故離
    家出走，並舉本院八十七年婚字第一二八號民事判決書及確定證明書為證，固為
    原告所不爭執，原告則以其於八十六年十一月一日凌晨所以離家，係遭被告趕出
    家門，並非無故離家資為抗辯，經查：
    按確定判決之理由雖無既判力，惟法院於判決理由中，就訴訟標的以外當事人主
    張之重要爭點，本於當事人辯論之結果，已為判斷時，其對此重要爭點所為之判
    斷，除有顯然違背法令之情形，或當事人已提出新訴訟資料，足以推翻原判斷之
    情形外，應解為在同一當事人間就該重要爭點所提起之訴訟中，法院及當事人就
    該已經法院判斷之重要爭點法律關係，皆不得任作相反之判斷或主張，始符民事
    訴訟上之誠信原則 (最高法院九十二年度台上字第一三九九號、九十二年度台上
    字第三一五號、八十八年台上字第二二三０、八十八年度台上字第五五七號八十
    四年台上字第二五三０號、八一年度台上字第六二五號、七三年台上字第四０六
    二號判決意旨參照）。從而如能提出其他新訴訟資料足以推翻原判斷時，不在此
    限。本件被告提出之上開本院民事判決，於八十七年五月十二日確定，其判決確
    定之事實，為原告於八十六年十月間離家出走，為無正當理由，並對原告所提被
    告婚後常常毆打原告、無正當工作、常喝酒賭博等事，逐一駁回原告之抗辯，其
    間對於八十六年十月二十四日原告受傷乙節，表示依原告提出之診斷證明書所載
    左手腕挫傷及頭痛等傷病，無法證明係被告所為，因而判決原告應與被告同居確
    定，有該民事判決書及確定證明書附卷可資佐證。然查，於上開民事判決確定後
    ，被告對原告父母魏豐春、林罕妨害家庭之告訴，檢察官於偵查中傳喚證人黃元
    興、劉朝田到庭作證，二人到庭後證述，八十六年十月二十四日兩造發生口角後
    ，八十六年十月三十一日被告會同其友人黃元興、劉朝田一同返家，返家後兩造
    復發生口角，被告叫友人劉朝田載原告出去，最後被告要刺原告，證人二人乃載
    原告至欲至黃元興住處，被告此時追來並打了原告頭部二下，劉朝田將被告拉至
    屋外，再載原告至其住處，原告自行打電話請娘家人接走 (詳南投地檢署八十七
    年偵字二七九三號偵查卷第十頁、十一頁)等情，業據本院依職權調閱核閱屬實
    ，並有該署八十七年偵字第二七九三號不起訴處分書影本乙份在卷可稽。顯然原
    告離家出走原因係遭被告趕離家門，並非無正當理由離家，堪以是認。至本院八
    十七年婚字第二八七號判決理由內，對於證人黃元興、劉朝田在南投地檢署做證
    證言內容未及審酌，自不受上開民事判決既判力所拘束，合應敘明。
    綜上，原告於八十六年十一月一日凌晨離家出走，既係遭被告驅趕，並非無正當
    理由，而其於驅趕原告離家後，其於申請鄉鎮調解委員會調解不成後，既已訴請
    本院判決原告應履行同居確定後，竟仍對原告父母提出妨害家庭之自訴，經南投
    地院判決自訴不受理後，其竟仍向南投地檢署提出妨害家庭告訴，造成親家變冤
    家，衡諸人情義理或倫理秩序，其所作所為實令原告寒心。而其於提出妨害家庭
    告訴後，明知原告與其債權人孔涼、張復國、蔡榮彰並無偽造有價證券、偽造文
    書或偽證罪之事實，而係原告出面代被告處理其商場上債務，竟接連對原告及債
    權人孔涼、張復國、蔡榮彰提出上開刑事告訴，欲原告受法律追訴始得滿足，視
    原告如寇仇，夫妻之情蕩然無存，太極之陽已逸出太極之外，太極不復圓滿，任
    何人處於原告相同地位時，均難期待繼續維持婚姻之意欲，兩造之婚姻關係已生
    嚴重障礙而破裂，且非可歸責於原告，是原告主張依民法第一千零五十二條第二
    項規定，以兩造間有難以維持婚姻之重大事由訴請離婚，自有理由，應予准許。
四、兩造其餘攻擊防禦方法及主張，於本件事實之認定及判決結果，不生影響，茲不
    一一論列，附為敘明。
五、據上論結，原告之訴為有理由，並依民事訴訟法第三百八十五條第一項前段、第
    七十八條，判決如主文。
中      華      民      國    九十二    年      十一    月      四      日
                                    臺灣臺中地方法院家事法庭
                                        法      官
右為正本係照原本作成
如對本判決上訴須於判決送達後二十日內向本院提出上訴狀
中      華      民      國    九十二    年      十      月    二十七    日
~B法院書記官  賴榮順


司法院資訊處製作；財團法人民間司法改革基金會備份。
